臺灣屏東地方法院刑事判決　　　　　　　96年度簡上字第16號
上　訴　人　甲○○
即　被　告
上列上訴人因侵占案件，不服本院95年11月30日95年度簡字第17
10號刑事簡易判決（檢察官聲請簡易判決處刑案號：95年度偵字
第6025號），提起上訴，本院第二審合議庭判決如下︰
    主　　　文
原判決撤銷。
甲○○連續意圖為自己不法之所有，而侵占對於業務上所持有之
物，處有期徒刑陸月，如易科罰金，以銀元參佰元（即新台幣玖
佰元）折算壹日，緩刑貳年。
    事實及理由
一、上訴人即被告甲○○之犯罪事實、證據及所犯法條部分，如
    本院刑事簡易判決書所載（如附件）。
二、新舊法比較：
    按行為後法律有變更者，適用行為時之法律。但行為後之法
    律有利於行為人者，適用最有利於行為人之法律，刑法第2
    條第1 項定有明文，茲因刑法亦於94年2 月2 日經總統公佈
    修正，並於95年7 月1 日施行，其中關於本件法定罰金刑等
    規定有修正，自屬行為後法律有變更，爰詳述如下：
  (一)被告行為後，刑法施行法第1 條之1 於95年6 月14日以華總
    一義字第09500035181 號令修正公布增訂。修正增訂之刑法
    施行法第1 條之1 規定「中華民國九十四年一月七日刑法修
    正施行後（按指九十五年七月一日），刑法分則編所定罰金
    之貨幣單位為新台幣。九十四年一月七日刑法修正時，刑法
    分則編未修正之條文定有罰金刑者，自九十四年一月七日刑
    法修正施行後，就其所定數額提高為三十倍。但七十二年六
    月二十六日到九十四年一月七日新增或修正之條文，就其所
    定數額提高為三倍。」是本件被告所犯係刑法第336 條第2
    項業務侵占罪之法定刑有併科罰金刑（銀元3000元以下），
    且為94年1 月7 日刑法修正時，刑法分則編未修正之條文定
    有罰金刑者；於刑法施行法第1 條之1 修正增訂前，其貨幣
    單位為銀元，罰金刑之提高標準應適用罰金罰鍰提高標準條
    例第1 條之規定「依法律應處罰金、罰鍰者，就其原定數額
    得提高為二倍至十倍。」，而再依現行法規所定貨幣單位折
    算新臺幣條例第2 條規定「現行法規所定金額之貨幣單位為
    圓、銀元或元者，以新臺幣元之三倍折算之。」如換算為新
    台幣，則刑法第336 條第2 項後段法定刑罰金刑部分，應為
    罰金新台幣90000 元以下（3000元乘10乘3） 。如適用上開
    修正後刑法施行法第1 條之1 規定提高30倍，亦為新台幣
    90000 元以下。比較新舊法適用之結果，其關於法定刑為罰
    金部分之提高標準，新舊法均無不利之情形。惟被告行為後
    ，刑法第33條第5 款修正規定「罰金：新臺幣一千元以上，
    以百元計算之。」，與修正前刑法第33條第5 款規定「罰金
    ：一元以上。」不同，比較新舊法結果，以修正前刑法較有
    利於行為人。
  (二)又刑法第56條連續犯之規定，業於94年1 月7 日修正公布刪
    除，並於95年7 月1 日施行，則被告之犯行，因行為後新法
    業已刪除連續犯之規定，此刪除雖非犯罪構成要件之變更，
    但顯已影響行為人刑罰之法律效果，自屬法律有變更，比較
    新、舊法結果，應以被告之行為時法律較有利於行為人（最
    高法院95年第8 次刑事庭會議決議參照）。
  (三)綜上比較結果，本件以修正前之刑法規定較有利於被告，爰
    依修正後刑法第2 條第1 項前段之規定，適用行為時即修正
    前之舊法規定予以處斷。
三、核被告所為，係犯刑法第336 條第2 項之業務侵占罪。被告
    多次相同犯行，顯係基於概括犯意為之，應依修正前刑法第
    56 條 規定論以連續犯。原審論罪科刑固非無見，然原審判
    決理由認定被告所犯為連續犯並加重其刑，惟未於主文中諭
    知連續，且仍處以本罪有期徒刑最低刑度即有期徒刑6 月，
    即有未當，是上訴意旨雖謂原審量刑過重並無理由而未指摘
    及此，然原判決既有未妥，仍應撤銷原判決，茲審酌被告犯
    後態度、所生危害及其他一切情狀等，爰判決如主文第二項
    所示。又關於易科罰金之折算標準，因刑法第41條第1 項前
    段關於易科罰金之規定，修正前規定「犯最重本刑為5 年以
    下有期徒刑以下之刑之罪，而受6 個月以下有期徒刑或拘役
    之宣告，因身體、教育、職業、家庭之關係或其他正當事由
    ，執行顯有困難者，得以1 元以上3 元以下折算1 日，易科
    罰金」（復依修正前罰金罰鍰提高標準條例第2 條規定，係
    就原定數額提高為100 倍折算1 日即銀元100 元以上300 元
    以下折算1 日）」；修正後規定「犯最重本刑為5 年以下有
    期徒刑以下之刑之罪，而受6 個月以下有期徒刑或拘役之宣
    告者，得以新臺幣1000元、2000元或3000元折算1 日，易科
    罰金」，比較修正前、後之法律，以修正前之法律較有利於
    被告，故本案均應適用較有利於被告之行為時法律即修正前
    刑法第41條第1 項前段及刪除前罰金罰鍰提高標準條例第2
    條之規定，諭知易科罰金之折算標準，併此述明。
四、末查被告前未曾因故意犯罪受有期徒刑以上刑之宣告（此部
    分適用裁判時法律），有被告台灣高等法院前案紀錄表在卷
    可稽，而於本院審理中亦與告訴人達成和解，有和解書1 份
    附案可參，其經此刑之宣告，當知所警惕，無再犯之虞，爰
    併諭知緩刑2 年，以啟自新。
據上論斷，應依刑事訴訟法第455 條之1 第3 項，第369 條第1
項前段、刑法第2 條第1 項前段、修正前刑法第56條前段、第
336 條第2 項、修正前刑法第41條第1 項前段、第74條第1 項第
1 款、罰金罰鍰提高標準條例第1 條前段、修正前罰金罰鍰提高
標準條例第2 條，判決如主文。
本案經檢察官潘國威到庭執行職務。
中　　華　　民　　國　　96　　年　　6 　　月　　12　　日
                  刑事第一庭  審判長法  官  潘正屏
                                    法  官  黃聖涵
                                    法  官  曾吉雄
以上正本證明與原本無異。
不得上訴。
中　　華　　民　　國　　96　　年　　6 　　月　　12　　日
                                    書記官  盧建新
